【裁判字號】    91,訴,968
【裁判日期】    920213
【裁判案由】    給付買賣價金
【裁判全文】
臺灣板橋地方法院民事判決  九十一年度訴字第九六八號
    原      告  京華超音波股份有限公司
    法定代理人  甲○○
    訴訟代理人  胡盈州律師
                陳麗芬律師
                邱昱宇律師
    被      告  大儷科技股份有限公司
    法定代理人  乙○○
    訴訟代理人  丙○○
右當事人間請求給付買賣價金事件，本院判決如左：
    主    文
被告應給付原告新台幣壹佰玖拾伍萬元，及自民國九十一年五月八日起至清償日止按
年息百分之五計算之利息。
訴訟費用由被告負擔。
本判決於原告以新台幣陸拾伍萬元供擔保後，得假執行。但被告如於假執行程序實施
前以新台幣壹佰玖拾伍萬元預供擔保後，得免假執行。
    事    實
甲、原告方面：
一、聲明：求為判決如主文所示，及為以供擔保為條件之假執行宣告。
二、陳述：兩造於民國八十七年間簽訂機械設備合約書，約定被告以新台幣（下同）
    六百五十萬元之價金向原告購買乙台電鍍自動設備，付款方式為簽約時交付定金
    二百六十萬元，安裝、試車、驗收後交付三百九十萬元。原告依合約約定，派遺
    技術人員在被告工廠，為被告安裝所購買之電鍍銅自動設備，並試車完成驗收，
    然後交付予被告使用。被告既已受領機械並加以使用供作生產之用，自應給付剩
    餘價款予原告，經原告請款後，被告陸續支付尾款中部分價金，惟仍有部分尾款
    未付。為此，原告於八十九年十月十六日曾與被告就剩餘價款數額多少以及如何
    給付等事召開會議，原告為求儘速收回尚欠之價款，遂同意作部分折讓，協議結
    果為被告承認尚有一百九十五萬元未給付原告，雙方並簽立協議書為憑。此一協
    議書約定：被告承認尚有一百九十五萬元未給付原告，付款方式為原告配合被告
    設備重新定位，將現有整流器全部分三批作檢修保養，被告同意在送交第二批整
    流器作檢修保養之同時，交付餘款一半即九十七萬五千元之即期支票予原告，其
    餘一半將於全部檢修保養送交完開立三個月期票付訖。詎料原告為被告將全部三
    批整流器均作檢修保養完畢後，被告竟拒不支付任何款項，歷經多次催討均不獲
    置理，被告公司負責人亦拒不出面解決，故原告就此一百九十五萬元價金均未獲
    清償，爰依據買賣與協議書之法律關係，請求被告給付如訴之聲明所示之金額。
三、證據：提出機械設備合約書、協議書、電鍍銅線厚度量測結果表、大儷公司回覆
    會計師查覈函各一件、被告員工呂榮倡簽收整流器之維修單八紙、整流器已維修
    完畢之維單四紙為證。
乙、被告方面：
一、聲明：求為判決駁回原告之訴及其假執行之聲請。並陳明如受不利判決，願供擔
    保請准為免假執行之宣告。
二、陳述：
    (一)被告曾通知原告，系爭設備並未合於驗收標準：
      被告於八十九年一月五日曾就系爭設備未通過驗收之情事向原告之彭慧美小姐
      發出主題為「鍍銅線鍍銅厚度不均改善及鍍銅線驗收事項」之傳真，傳真內容
      即在通知原告，其交付之「電鍍銅自動設備」並未合於合約之驗收標準，並於
      第４中之ｂ提及「 1/10~1/21  京華完成改善電鍍銅厚度不均之缺點」，原告
      對於該份傳真通知中並未表示任何反對意見，顯見原告認同系爭設備仍無法合
      於合約要求之標準，故該設備迄今仍未通過驗收，原告對此知之甚詳。
    (二)原告並無能力交付合於合約約定之買賣標的物：
      又被告以該傳真向原告通知其設備仍未合於驗收標準之時間為八十九年一月，
      已逾合約上所載之驗收期限（合約書第七條驗收部分：八十七年十月三十日）
      一年多，期間原告對於系爭設備已進行多次之檢修或調整，卻皆未能使系爭設
      備達到合於驗收標準之品質，顯見原告並無能力交付合於合約約定之電鍍銅自
      動設備，被告能使所投資之成本得到回收，亦同意原告於期限經過後仍得對其
      所交付之未合於合約約定之電鍍銅自動設備不斷地進行調整，惜原告實無能力
      依債之本旨履行買賣合約。
    (三)原告指陳其所交付之設備已達於驗收之標準，卻未能指出系爭設備通過原告驗
      收之時間，如此背於一般主張驗收通過必將驗收通過之時間陳明之習慣，而空
      言驗收通過，顯見並無所謂系爭設備驗收通過之情事。
    (四)合約書第十二條第二項謂「本工程全部竣工後乙方應以書面通知甲方驗收，驗
      收，驗收如有發現不良之處，乙方應於期限內無價修正至甲方認可之標準再予
      驗收」，故當設備第一次驗收不通過，而由原告進行補正後，原告亦應將其已
      將機械設備修正達到合約約定標準之情事以書面告知被告，使被告得派員進行
      驗收。惟八十九年一月後，原告迄未通知被告系爭設備已合於合約之約定而得
      由被告進行驗收，卻於現今始謂該設備以達於合約之要求，並由被告驗收通過
      。
    (五)原告所交付之設備本身並未合於合約之約定，又其設備安裝之方式亦未依債之
      本旨進行，而造成該設備整流器受被告廠房內其他電鍍設備使用之電鍍藥液揮
      發之酸性氣體侵蝕毀損，此點原告亦未否認，原告於債之履行顯有未合於債之
      本旨之情事。
    (六)關於原告謂其委請訴外人華豐科技企業有限公司維修保養乙節，原告未曾告知
      被告其對於協議書中所述之檢修保養將委由訴外人華豐科技股份有限公司進行
      ，且協議書上亦載明對於整流器之毀損，應由原告親自履行其對整流器修復之
      義務，蓋被告簽定該協議書之目的即因相信原告尚有能力將整流器修復，則原
      告若無能力履行其修復之承諾亦應將此情事告知被告，顯見原告並無修復整流
      器之能力。
    (七)協議書上所謂配合整流器重新定位而由原告對於被告整流器進行整修之言者，
      實為原告對於其安裝上疏失所造成之整流器毀損所作之補正。被告為期使系爭
      設備仍有可能合於合約約定品質，遂同意簽訂此協議書，故協議書中並未對契
      約內所定驗收條件與標準進行變更，足見系爭設備仍未通過驗收，然被告於履
      行協議書上之義務時，亦未按債之本旨進行，而將檢修之責任以反於協議書之
      方式委由訴外人進行，於此原告之義務仍未按債之本旨履行。
    (八)原告所交付之機械設備迄今未能合於合約約定之品質，且被告亦已於驗收期限
      後一年多通知原告其所交付之電鍍銅自動設備仍無法合於驗收標準，且被告亦
      未表示任何反對意見，顯見原告對於系爭設備未能通過驗收之事實知之甚詳。
      反觀原告所言，乃未能陳明系爭設備究為何時通過驗收，顯見系爭設備從未通
      過被告之驗收應屬真實，原告於債之履行上顯有不合債務本旨之處。
三、證據：提出被告傳真於原告之傳真一件為證。
丙、本院方面：本院依原告之聲請函請台北區機器工業同業公會鑑定位於原告處所之
    四台整流器。
    理    由
一、本件原告主張：兩造於八十七年間簽訂機械設備合約書，約定被告以六百五十萬
    元之價金向原告購買乙台電鍍銅自動設備，付款方式為簽約時交付定金二百六十
    萬元，安裝、試車、驗收後交付三百九十萬元，嗣於八十九年十月十六日兩造就
    該電鍍銅自動設備驗收款付方式達成協議，被告承認尚有一百九十五萬元未給付
    予原告，付款方式為原告配合被告設備重新定位，將現有之十二台整流器全部分
    三批作檢修保養，被告在送交第二批整流器作檢修保養之同時，交付餘款一半即
    九十七萬五千元之即期支票予原告，其餘一半將於全部檢修保養送交完開立三個
    月期票付訖，詎料原告為被告將全部三批整流器均作檢修保養完畢後，被告竟拒
    不支付任何款項，爰依據買賣與協議書之法律關係請求被告給付一百九十五萬元
    及法定遲延利息等語。被告則以：原告並無能力交付合於合約約定之電鍍銅自動
    設備，且被告已於驗收後期限後一年多即八十九年一月五日通知原告所交付之電
    鍍銅自動設備仍無法合於驗收標準，且設備之安裝方式亦未依債之本旨進行，而
    造成該設備整流器受被告廠房內其他電鍍設備使用之電鍍藥液揮發之酸性氣體侵
    蝕毀損，原告於債之履行顯有未合於債之本旨之情事云云，資為抗辯。
二、經查原告主張兩造於八十七年間簽訂機械設備合約書，約定被告以六百五十萬元
    向原告購買電鍍銅自動設備乙台，付款方式為簽約時交付定金二百六十萬元，安
    裝、試車、驗收後交付三百九十萬元，嗣於八十九年十月十六日兩造就該電鍍銅
    自動設備驗收款付方式達成協議，被告承認尚有一百九十五萬元應付予原告，付
    款方式為原告配合被告設備重新定位，將現有之十二台整流器全部分三批作檢修
    保養，被告在送交第二批整流器作檢修保養之同時，交付餘款一半即九十七萬五
    千元即期支票予原告，其餘一半將於全部檢修保養送交完開立三個月期票付訖之
    事實，已據其提出合約書與協議書各一件為證，復為被告所不爭執，自堪信為真
    實。因此，本件之爭點厥為原告是否已依協議書之約定，將十二台整流器分三批
    檢修保養完畢。
三、復查原告已於八十九年十二月七日將第一批四台整流器送交被告，並於同年月二
    十六日將第二批四台整流器送交被告，至於第三批四台整流器，因被告拒絕依協
    議書之約定給付餘款一半即九十七萬五千元，原告主張同時履行抗辯，於被告未
    給付九十七萬五千元前拒絕交付予被告，目前仍置放於原告處所，有原告提出經
    被告員工呂榮倡簽收整流器之維修單八紙、整流器已維修完畢之維修單四紙在卷
    足憑。又本院依原告之聲請將目前置放於原告處所之四台整流器送請台灣區機器
    工業同業公會鑑定結果，除編號  NE09454 號整流器測試項目「輸入阻抗讀值：
    三用表」，測試規範為「 10 歐姆」，測試結果為「 10.5 歐姆」，測試項目「
    電壓信號枚正輸入點（調 SVR20）」，測試規範為「 T11=10V( ± 0.05V) 」，
    測試結果為「  9.9V 」，測試項目「電流信號校正」，測試規範為「調  SVR23
    T9=10V( ± 0.05V) 」，測試結果為「 9.9V 」，測試項目「線信測試」，測試
    規範為「設定點電壓  T7=10V( ± 0.02V) 」，測試結果為「 9.9V 」，測試項
    目「線性測試」，測試規範為「電流讀值之輸入點  T9=10V( ± 0.05V) 」，測
    試結果為「 9.9V 」外，其餘部分均屬正常，有台灣區機器工業同業公會又十一
    年十月二日台區機會業字（九一）第三一三號函一件在卷可證，因第三批四台整
    流器約於九十年一月八日即已維修完畢，有前開整流器已維修完畢之維修單四紙
    可證，而台灣區機器工業同業公會鑑定第三批四台整流器之時間為九十一年十一
    月二十九日，距維修完畢之時間幾近二年，第三批四台整流器仍大致正常，堪信
    原告於維修完畢時第三批四台整流器應全部正常。且被告於八十九年十二月七月
    與二十六日已分別收受第一批與第二批整流器共八台，苟該八台整流器無法正常
    使用，衡情應退回原告繼續維修保養，或保留原告未維修保養完畢之資料，斷無
    令任置於被告工廠之理。被告雖另抗辯：原告所交付之電鍍銅自動設備有瑕疵云
    云，並提出被告於八十九年一月三日傳真給原告之文件一紙為憑，惟前開文件之
    傳真時間係於兩造簽訂協議書之前，是兩造於簽訂協議書前有關電鍍銅自動設備
    之驗收付款事宜，均以嗣後兩造簽訂之協議書為準，不得以發生在兩造簽訂協議
    書前之事由否認協議書之效力，核被告此部分之抗辯，顯無可採。被告既未舉證
    證明原告所交付第一批、第二批共四台整流器未維修保養完畢，且目前置放原告
    處所之第三批四台整流器復經證明於原告維修保養完畢時係屬正常，被告自應依
    協議書之約定給付買賣價款。
四、從而，原告依據買賣與協議書之法律關係起訴請求被告給付一百九十五萬元，及
    自九十一年五月八日即起訴狀繕本送達翌日起至清償日止按年息百分之五計算之
    利息，為有理由，應予准許。又兩造均陳願供擔保，請准為假執行與免予假執行
    之宣告，經核均無不合，爰分別酌定相當擔保金額准許之。
五、本件事證已明，兩造其餘攻擊防禦方法及其他未經援用之證據，均與本判決所為
    前開判斷，不生影響，無庸逐一論述，附此敘明。
六、結論：原告之訴為有理由，依第七十八條、第三百九十條第二項、第三百九十二
    條，判決如主文。
中      華      民      國    九十二    年      二      月    十三    日
                                臺灣板橋地方法院民事第三庭
~B法      官  何君豪
右為正本係照原本作成
如對本判決上訴，須於判決送達後廿日內向本院提出上訴狀
中      華      民      國    九十二    年      二      月     十三     日
~B法院書記官  蕭興南


司法院資訊處製作；財團法人民間司法改革基金會備份。
